臺灣高雄地方法院刑事判決　　　　　　　　　　　　九十一年度易字第一四七八號
　　公　訴　人　臺灣高雄地方法院檢察署檢察官
　　被　　　告　甲○○
右列被告因違反偽造文書等案件，經檢察官聲請簡易判決處刑（九十一年度偵字第五
○三○號），本院高雄簡易庭認不宜以簡易判決處刑（九十一年度雄簡字第六二七號
），而移由本院依通常程序審理，判決如左：
    主  文
甲○○共同違反使大陸地區人民非法進入臺灣地區規定，處有期徒刑肆月，如易科罰
金，以參佰元折算壹日。緩刑參年。
    事  實
一、甲○○與真實姓名、年籍均不詳，綽號為「泉哥」及自稱為「陸彬」之成年男子
    二人，基於共同違反使大陸地區人民進入臺灣地區規定之犯意聯絡及行使使公務
    員登載不實事項之概括犯意聯絡，渠等乃約定由該綽號為「泉哥」及自稱為「陸
    彬」之成年男子提供甲○○每月新台幣（下同）三萬元之代價後，再由甲○○與
    前開自稱為「陸彬」之人，於民國九十年七月十二日共同至大陸廣西壯族自治區
    桂林市，與基於使公務員登記不實之犯意聯絡之大陸籍女子李燕（業於九十年十
    二日出境），由甲○○與李燕二人辦理假結婚登記並取得大陸廣西壯族自治區桂
    林市公証處所核發結婚證明書後，甲○○即先行返台，並與該綽號「泉哥」之人
    共同至海基會辦理結婚證明書認證後，再持廣西壯族自治區桂林市公証處核發之
    結婚證明書、海基會認證書，連續分別於同年八月二日至甲○○戶籍所在之高雄
    市政府警察局三民二分局所轄民族路派出所填載內容不實之「大陸地區人民進入
    臺灣地區保証書」，致該派出所不知情之警員在上開具有公文書性質之保証書上
    簽註「經詢保證人甲○○稱：渠與被保人李燕係夫妻關係，願意完全負起保證人
    責任」等不實之事項後，甲○○與該綽號「泉哥」二人遂又於同年八月三日至甲
    ○○戶籍所在地之高雄市三民區戶政事務所填載不實之結婚登記申請書，申請登
    記李燕為甲○○之配偶，使不知情之該管戶政承辦人員，將此不實結婚登記登載
    於其職務上所掌管戶籍登記簿公文書上，並據以核發戶籍謄本；甲○○再以李燕
    通婚探親為由，填具「大陸人民進入台灣地區旅行證申請書」，並持上開「大陸
    地區人民進入臺灣地區保証書」、不實之「結婚登記之戶籍謄本」、「廣西壯族
    桂林市公証處核發結婚證明書」，再將上開相關資料送至內政部警政署入出境管
    理局申請，致該承辦之不知情公務員，亦在上開「大陸人民進入台灣地區旅行證
    申請書」公文書上記載「大陸來台旅行証」、「民國九十年七月十二日結婚」等
    不實事項，足以生損害於高雄市三民區戶政事務所對於戶政資料管理、高雄市政
    府警察局三民第二分局所轄民族路派出所對於大陸地區人民進入臺灣地區管理之
    正確性及內政部警政署入出境管理局對於入出境管理之正確性。甲○○及該綽號
    「泉哥」及自為「陸彬」之人並共同以上開非法方法違反使大陸地區人民進入臺
    灣地區之規定，李燕遂於同年十月五日即以探親名義抵台，先住進甲○○先前租
    賃之高雄市○○○路一百號租處，該綽號「泉哥」自稱為「陸彬」之人並於事後
    交付甲○○六萬元之酬勞代價，扣除上開申請期間之支出費用，實得五萬餘元。
    嗣於同年十一月二十三日下午五時許，李燕至高雄市市○○路二四二號「愛丁堡
    賓館」時，為警查獲，始知上情。
二、案經高雄市政府警察局報請台灣高雄地方法院檢察署檢察官偵查起訴。
    理  由
一、訊據被告甲○○對右揭犯供承不諱，並有內政部警政署入出境管理局（九一年境
    信英字第二五九七號函）及大陸籍女子李燕出入境查詢資料及大陸地區人民進入
    台灣地區旅行證申請書、李燕與甲○○（二○○一桂桂証字第一一八五號）之大
    陸地區廣西壯族自治區桂林市結婚證明公證書、大陸地區人民進入台灣地區保證
    書、高雄市三民區戶政機關核發之戶籍謄本及結婚登記申請書影本各一紙與流動
    人口登記聯單一紙在卷可稽，核與被告所陳大致相符，而證人即大陸女子李燕雖
    於警訊時矢口否認有假結婚之事實，然依警據筆錄所載，證人李燕對於員警訊問
    有關其與被告於何時、何地結婚？被告之雙親姓名等節，均無法提出確切內容，
    僅一概答稱：「忘記了」等語，惟衡諸常情，苟證人李燕是時確係真實結婚來台
    ，論理對於兩人係於何時、何地結婚、夫家成員姓名等情應知之甚詳，豈有完全
    不知或忘記之理，足見證人上開所辯，係為坦護被告及企圖脫免自身刑責之舉，
    無足採憑，被告甲○○確有上開犯行堪可認定，應依法論科。
二、按戶籍登記簿為戶政機關之公務員職務上所掌之公文書，該管公務員對於戶籍登
    記申請，並無實質審查之權，而被告甲○○明知其與大陸地區女子李燕並無結婚
之真意，竟為處理假結婚之相關事宜，並持相關結婚證書等文件申辦結婚登記，
    使該管公務員將此不實事項登載於戶籍登記簿，並持上開記載不實之戶籍登記簿
    所制作之戶籍謄本行使，向入出境管理局申請大陸地區人民以探親名義進入台灣
    地區，使該局不知情之承辦公務員據以核發李燕之來台相關證件，嗣李燕即持前
    開內容不實之旅行證行使供境管人員查驗，分別足以生損害於戶政關管理戶籍及
    入出境管理局管理入出境資料之正確性。是核被告甲○○所為，係犯刑法第二百
    十六條、第二百十四條行使使公務員登載不實文書罪及與違反台灣地區與大陸地
    區人民關係條例第十五條第一款不得使大陸地區人民非法入境之規定，應依同條
    例第七十九條第一項處罰之。被告甲○○使公務員登載不實之低度行為，為行使
    之高度行為所吸收，不另論罪。被告甲○○、綽號「泉哥」、自稱「陸彬」之不
    詳姓名成年男子及大陸女子李燕之間，就上開行使偽造文書犯行俱有犯意聯絡及
    行為分擔，均為共同正犯。公訴人漏未論及「泉哥」、「陸彬」、大陸女子李燕
    亦為上開行使偽造文書犯行之共同正犯，應予補充敘明。被告使公務員登載不實
    之低度行為，應為行使之高度行為吸收，不另論罪。又其數次行使公務員登載不
    實文書之犯行，時間緊接，手法相同，觸犯構成要件相同之罪名，顯係基於概括
    犯意反覆為之，為連續犯，應依刑法第五十六條之規定論以一罪，公訴人漏未論
    以行使使公務員登載不實文書罪之連續犯，容有未洽。又被告與前開綽號為「泉
    哥」及自稱為「陸彬」之人對上開違反台灣地區與大陸地區人民關係條例罪之犯
    行亦有共同之犯意聯絡及行為分擔，應為共同正犯。且此部分之罪責與前揭刑法
    行使使公務員登載不實罪，其二罪間，有方法結果之牽連犯關係，應依台灣地區
    與大陸地區人民關係條例罪之重罪處斷。公訴人雖漏未論及此，然此部分與起訴
    部分有牽連犯之裁判上一罪關係，依審判不可分原則，本院自得併予審究。爰審
    酌被告甲○○以介紹他人與大陸女子「假結婚」之方式，使大陸女子入境台灣，
    不僅損害戶政與入出境管理機關管理戶政及入出境資料之正確性，亦對社會治安
    隱藏有潛在之危險，量刑本不宜從輕，惟念及被告犯後已完全坦承犯行且犯後態
    度良好，為此犯罪係貪圖小利而罹刑章等其他一切情狀，酌情量處如主文所示之
    徒刑，並諭知易科罰金之折算標準。又被告前未曾受有期徒刑以上刑之宣告，有
    本院被告院內索引卡紀錄表、台灣高等法院被告全國前案紀錄表及台灣高雄地方
    法院檢察署刑案資料查註紀錄表各一份在卷足資，且其於事後均已表示悔悟，經
    過此次教訓，信無再犯之虞，木院以暫不執行為適當，並為緩刑宣告三年，以勵
    自新。
三、公訴人聲請簡易判決處刑書犯罪事實欄雖另載以：被告甲○○受前開綽號為「泉
    哥」鼓惑至大陸地區與當地女子辦理假結婚來台從事賣淫，遂起意動心，於九十
    年七月十二日，由某自稱為「陸彬」之成年男子媒介大陸籍女子李燕（業於九十
    年十二月十日出境）辦理假結婚登記並取得大陸廣西壯族自治區桂林市公証處所
    核發結婚證明書後，以探親名義來台賣淫，嗣於同年十一月二十三日下午五時許
    ，李燕至高雄市市○○路二四二號「愛丁堡賓館」準備賣淫時，為警查獲，始知
    上情等節。經查，訊據被告雖供稱：「（問：你與李燕辦理假結婚時，你是否有
    到大陸去？）是綽號泉哥介紹，再由泉哥他們那一幫人幫我買機票，我到大陸見
    到李燕，然後辦理公證結婚，那時我不知道李燕要到臺灣做何事，直到回到高雄
    後我才知道李燕是要到臺灣賣淫的。」、「（問：你是否知道李燕賣淫的事？）
    李燕是否有去賓館賣淫，我並不真正知道，我是聽泉哥他們提起李燕賣淫之事時
    才知悉的。」等語，然依犯罪事實欄所載及被告陳述內容均未具體指涉李燕來台
    所謂「賣淫」一節究何所指，且證人李燕於警訊時亦堅決否認來台有何不法情事
    ，而本院遍查全卷亦無從審認被告有涉犯害風化之罪嫌，再徵諸簡易判決處刑書
    證據並所犯法條欄項下亦未就此部分論列相關罪名及法條，惟本院依職權審酌公
    訴人犯罪事實欄所載意旨，應認被告此部分行為與前揭起訴經論罪之刑法第二百
    十六條、第二百十四條行使使公務員登載不實文書罪及與違反台灣地區與大陸地
    區人民關係條例第十五條第一款不得使大陸地區人民非法入境之規定，應依同條
    例第七十九條第一項處罰之罪間，有方法、結果之牽連關係，爰不另為無罪之諭
    知，附此敘明。
據上論斷，應依刑事訴訟法第二百九十九條第一項前段、臺灣地區與大陸地區人民關
係條例第十五條第一款、第七十九條第一項，刑法第十一條前段、第二十八條、第二
百十六條、第二百十四條、第四十一條第一項前段、第七十四條第一款，罰金罰鍰提
高標準條例第一條前段、第二條，判決如主文。
本案經檢察官陳建和到庭執行職務
中      華      民      國    九十一  年      九      月      五    日
                                  臺灣高雄地方法院刑事第六庭
                                          法  官  邱  基  峻
右正本證明與原本無異。
如不服本判決，應於判決送達後十日內，向本院提出上訴狀。
                                          書記官  顏  平  國
中    華    民    國      九十一      年      九      月        六      日
附錄法條
刑法第二百十六條
刑法第二百十四條使公務員登載不實罪
台灣地區與大陸地區人民關係條例第十五條第一款、第七十九條第一項
中華民國刑法第二百一十四條
 (使公務員登載不實罪)
明知為不實之事項，而使公務員登載於職務上所掌之公文書，足以生損害
於公眾或他人者，處三年以下有期徒刑、拘役或五百元以下罰金。
中華民國刑法第二百一十六條
 (行使偽造變造或登載不實之文書罪)
行使第二百十條至第二百十五條之文書者，依偽造、變造文書或登載不實
事項或使登載不實事項之規定處斷。
臺灣地區與大陸地區人民關係條例第十五條
左列行為不得為之：
一  使大陸地區人民非法進入臺灣地區。
二  招攬臺灣地區人民未經許可使之進入大陸地區。
三  使大陸地區人民在臺灣地區從事未經許可或與許可目的不符之活動。
四  僱用或留用大陸地區人民在臺灣地區從事未經許可或與許可範圍不符
    之工作。
五  居間介紹他人為前款之行為。
臺灣地區與大陸地區人民關係條例第七十九條
違反第十五條第一款規定者，處五年以下有期徒刑、拘役或科或併科新台
幣五十萬元以下罰金。
以犯前項之罪為常業者，處一年以上七年以下有期徒刑，得併科新台幣一
百萬元以下罰金。
第一項之未遂犯罰之。
